【裁判字號】    89,易,1737
【裁判日期】    890913
【裁判案由】    業務侵占
【裁判全文】
臺灣臺中地方法院刑事判決                        八十九年度易字第一七三七號
    公  訴  人  台灣台中地方法院檢察署檢察官
    被      告  甲○○
右列被告因業務侵占案件，經檢察官提起公訴（八十九年度偵字第六四一四號），本
院判決如左：
    主  文
甲○○無罪。
    理  由
一、公訴意旨略以：被告甲○○自民國（下同）八十四年四月間起，受僱設於台中市
    ○○街四二七號之勝栓物流股份有限公司（下稱勝栓公司）擔任業務員兼送貨員
    之工作，負責運送勝栓公司出售之貨物至客戶處，及向購買商品客戶收取貨物款
    項，為從事一定業務之人。自八十七年七月間起，見其所送貨之憶品燒酒雞店、
    聯合釣蝦場、加賀屋生鮮屋五權店、進化店及北屯店、福記臭豆腐店、龍城火鍋
    店、開心便利商店、五洲四海釣蝦美食廣場等商店因經營不善而倒閉，其於向上
    開商店收得貨款後，認有機可趁，竟意圖為自己不法之所有，將向憶品燒酒雞店
    收得之貨款新臺幣（下同）二萬四千二百七十元、聯合釣蝦場一萬九千一百元、
    加賀屋生鮮店五權店七萬三千七百四十元、加賀屋生鮮店北屯店四萬三千五百六
    十元、加賀屋生鮮店進化店四萬五千二百四十元、福記臭豆腐店六千元、龍城火
    鍋店二千九百元、開心便利商店四萬三千一百二十元及五洲四海釣蝦美食廣場三
    萬零八百元，共計二十八萬八千七百三十元等款項，變易持有為所有，將之侵占
    入己，拒不繳還勝栓公司，足生損害於勝栓公司，因認被告甲○○涉有刑法第三
    百三十六條第二項業務侵占罪嫌。
二、按犯罪事實應依證據認定之，無證據不得推定其犯罪事實，刑事訴訟法第一百五
    十四條定有明文。又所謂認定犯罪事實之證據，係指足以認定被告確有犯罪行為
    之積極證據而言，該項證據自須適合於被告犯罪事實之認定，始得採為斷罪資料
    ，最高法院二十九上字第三一○五號著有判例。本件公訴人認被告甲○○涉有業
    務侵占罪嫌，無非係以告訴人勝栓公司之指述、證人乙○○、丙○○於偵查中之
    證言及卷附之送貨單、應收帳款明細表及被告所簽發之本票四紙為論據。然訊據
    被告甲○○則堅詞否認有為任何業務侵占犯行，辯稱：上開商店除開心便利商店
    是在九二一地震後才倒店的之外，其餘均於伊八十八年五月十八日離職前倒閉，
    上開商店的帳款伊均未收回，至於本票是因之前的呆帳，公司要求業務員就未收
    回的帳款負責，所以才簽發的等語。經查：
（一）告訴人雖指稱：被告侵占八十七年七月至十二月所收取之貨款，共計二十八萬
      八千七百三十元，公司至八十八年二月才查知，嗣經公司會計發現後，被告始
      簽發本票四紙，並倒填日期交付公司會計搪塞云云。然查，告訴人所提出之被
      告所簽發之本票四紙，分別為本票號碼二○六三八五，發票日八十七年二月十
      二日，到期日八十七年三月（未填何日），金額十七萬六百四十七元；本票號
      碼00000000，發票日八十七年七月十日，金額一萬六千六百元（未填
      載到期日）；本票號碼00000000，發票日八十七年八月二十四日，到
      期日八十六年十月十日，金額一萬元；本票號碼00000000號，發票日
      八十七年九月十日，金額六萬四千一百元，共計金額為二十六萬一千三百四十
      七元，與告訴人所稱被告侵占之總額並不相符；又當時任職於告訴人公司之會
      計證人丁○○於本院審理時證稱：「我那邊只保管帳單，本票一定是交給老闆
      ，．．。」（見本院八十九年七月二十八日訊問筆錄）等語明確。衡諸常情，
      告訴人公司平日為生意上之往來，必對票據有相當之認識，票據權利所重者乃
      期限利益，觀諸上開本票之發票日及到期日，均係在八十八年二月告訴人發現
      被告侵占貨款之前，其中最大一筆款項十七萬六百四十七元，發票日甚至係在
      八十七年二月十二日，且被告係於八十八年五月十八日始離職，若告訴人發現
      上開本票日期倒填及所簽發本票之總額與實際侵占款項總額不符，告訴人儘可
      於發現之際即要求被告另行開發本票，豈有明知上開本票日期倒填，而任被告
      繼續在公司任職長達三月，而不為聞問之理？另告訴人雖陳稱：公司就未收回
      之帳款會先查證，但一定要扣薪水，不一定要業務員開本票負責。（見偵查卷
      第四十一頁背面）然證人即任職於告訴人公司送貨員鄭永勝於偵查中證稱：「
      （問：你公司若無收到貨款，如何處理？）要業務員開本票扣薪水。」（見偵
      查卷第四十一頁正面）；證人丁○○於本院審理時證稱：「（問：是否業務員
      遇到呆帳時要簽本票？）沒有看過本票，但要發薪水時老闆有交代要扣款，他
      沒有告訴我為何要扣款，是被告告訴我，那是因為業務呆帳所以才被扣款，我
      工作的七個月內，每個月被告都有被扣款，沒有領過全薪，每個月大約被扣一
      、二萬元。」（見本院八十九年七月二十八日訊問筆錄）等語明確。又依卷附
      之勝栓公司業務守則第七條第六款規定：倒帳、呆帳無任何理由，業務需自行
      全額負擔；但大賣場或公司自行報價之商店除外。（見偵查卷第三十八頁）綜
      上等情，足認被告所辯，本票是之前的呆帳，因為公司要求業務員就未收回的
      帳款負責，所以才簽發的等語，尚堪採信。
（二）又卷附之送貨單上雖有被告甲○○之簽名或印章，然證人丁○○於本院審理時
      結證稱：「（問：卷內送貨單有無看過？）有，送貨單上所蓋的業務章表示是
      這位業務人負責下貨而已，因為下貨不一定馬上收買款，不熟的店家第一次都
      是現金交易，如是熟客戶是月結，如是倒店，業務員要去找並要負責，．．。
      」（見本院八十九年七月二十八日訊問筆錄）等語明確，是上開送貨單僅能證
      明是由被告送貨至上開商店，然並不能證明被告有收取上開貨款。
（三）另證人乙○○、丙○○（分別為五洲四海釣蝦美食廣場負責人及會計）雖於偵
      查中曾證稱：五洲四海釣蝦場自八十七年起開始經營，至八十七年底或八十八
      年初結束營業，五洲四海釣蝦美食廣場營業時，曾向告訴人公司購買飲料等商
      品，結束營業後，有將貨款給付甲○○，款項均已付清，並未倒告訴人公司貨
      款等語。惟查，證人丙○○於本院審理時則證稱：「（問：是否認識甲○○？
      ）不認識，送貨單上是甲○○的名字，事實上請款的人不是甲○○，所以不認
      識他，因偵查庭甲○○並沒有到庭，才會誤以為送貨員即甲○○。」（見本院
      八十九年六月二十六日訊問筆錄）等語明確；又證人乙○○及丙○○於八十九
      年五月二十二日至偵查庭應訊時，當日被告甲○○確未到庭，有卷附之台灣台
      中地方法院檢察署點名單一紙在卷足憑。足見五洲四海釣蝦美食廣場向告訴人
      公司所訂之貨物雖已付清貨款，然該筆貨款並非交予被告甲○○。
三、綜上所述，實難證明被告確有向上開商店收取上開貨款。此外，又查無積極證據
    足證被告有何業務侵占犯行，自應為無罪之諭知。
據上論斷，應依刑事訴訟法第三百零一條第一項，判決如主文。
中        華        民        國    八十九    年    九    月    十三    日
                              台灣台中地方法院刑事第二庭
                                  審判長  法  官  蔡名曜
                                          法  官  林靜芬
                                          法  官  劉麗瑛
右正本證明與原本無異。
如不服本判決，應於送達後十日內向本院提出上訴狀 （須附繕本） ，上訴於台灣高
法院台中分院。
                  書記官
中        華        民        國    八十九    年    九    月    十四    日


司法院資訊處製作；財團法人民間司法改革基金會備份。
